【裁判字號】    95,訴,1915
【裁判日期】    950907
【裁判案由】    毒品危害防制條例
【裁判全文】
臺灣板橋地方法院刑事判決              95年度訴字第1915號
公  訴  人  臺灣板橋地方法院檢察署檢察官
被      告  甲○○
上列被告因違反毒品危害防制條例案件，經檢察官提起公訴（95
年度毒偵字第3398號），及移送併辦（臺灣臺北地方法院檢察署
95年度毒偵字第1006號），本院於準備程序進行中，被告就被訴
之事實為有罪之陳述，經告知被告簡式審判程序之旨，並聽取當
事人之意見後，裁定進行簡式審判程序，判決如下：
    主  文
甲○○連續施用第一級毒品，累犯，處有期徒刑捌月，扣案之第
一級毒品海洛因貳包（合計淨重零點肆貳公克、空包裝總重零點
伍公克），其毒品部分，沒收銷燬之，其包裝袋貳個暨扣案之第
一級毒品海洛因殘渣袋壹個、注射針筒貳支、分裝勺貳支，沒收
。又施用第二級毒品，累犯，處有期徒刑月。應執行有期徒刑
拾月，扣案之第一級毒品海洛因貳包（合計淨重零點肆貳公克、
空包裝總重零點伍公克），其毒品部分，沒收銷燬之，其包裝袋
貳個暨扣案之第一級毒品海洛因殘渣袋壹個、注射針筒貳支、分
裝勺貳支，沒收。
    事  實
一、甲○○有竊盜、侮辱、妨害自由、贓物等案件前科，其於89
    年間因施用毒品案件，經臺灣臺北地方法院於同年1 月25日
    以89年度毒聲字第269 號裁定入勒戒處所觀察、勒戒，認無
    繼續施用傾向，經臺灣臺北地方法院檢察署檢察官於同年2
    月16日以89年度毒偵字第520 號為不起訴處分確定，又於同
    年間復因施用毒品案件，經臺灣臺北地方法院於同年8 月24
    日以89年度毒聲字第2063號裁定入勒戒處所觀察、勒戒，認
    無繼續施用毒品傾向，經臺灣臺北地方法院檢察署檢察官於
    同年11月1 日以89年度毒偵字第1530號為不起訴處分確定，
    另於同年間因偽造文書等案件，經本院於91年4 月10日以89
    年度訴字第1998號就偽造文書部分判處有期徒刑9 月，就傷
    害部分判處有期徒刑4 月，定應執行有期徒刑1 年，於91年
    11月26日撤回臺灣高等法院91年度上訴字第2932號上訴確定
    ，復於90年間因違反槍砲彈藥刀械管制條例案件，經本院於
    90年5 月3 日以90年度訴字第564 號判處有期徒刑1 年2 月
    ，經臺灣高等法院於90年8 月14日以90年度上訴字第2194號
    駁回上訴，於90年9 月20日確定，上開2 案更定其刑為有期
    徒刑2 年1 月，再於90年間因違反毒品危害防制條例案件，
    經臺灣臺北地方法院於91年6 月24日以91年度毒聲字第1217
    號裁定入戒治處所強制戒治，檢察官並據以起訴，經臺灣臺
    北地方法院於91年9 月13日以91年度訴字第268 號就施用第
    一級毒品部分判處有期徒刑7 月，就施用第二級毒品部分判
    處有期徒刑2 月，定應執行有期徒刑8 月，上揭強制戒治於
    92年9 月9 日執行期滿，處刑部分與前2 案接續執行，於94
    年3 月1 日縮短刑期執行完畢。詎其不思悛悔，復於前開強
    制戒治期滿後5 年內，再基於施用第一級毒品海洛因之概括
    犯意，及施用第二級毒品甲基安非他命（起訴書誤載為安非
    他命）之犯意，於95年3 月30日晚間某時，在臺北市○○○
    路○ 段290 號2 樓之1 其住處，以注射針筒將第一級毒品海
    洛因注射入其體內之方式，施用第一級毒品海洛因1 次，嗣
    翌日下午5 時20分許，為警在前址查獲，並扣得其所有之第
    一級毒品海洛因殘渣袋1 個、注射針筒2 支、分裝勺2 支；
    另於95年4 月30日凌晨某時，在臺北縣永和市其姓名、年籍
    不詳友人住處，將第一級毒品海洛因摻入香菸，以之施用第
    一級毒品海洛因1 次，又將第二級毒品甲基安非他命置於其
    友人所有之吸食器內加熱，以吸取濃煙之方式施用第二級毒
    品甲基安非他命1 次後，將該吸食器丟棄，旋於同上午9 時
    35 分 許，在臺北縣永和市○○路268 巷口，為警查獲，並
    扣得其所有第一級毒品海洛因2 包（合計淨重0.42公克、空
    包裝總重0.5 公克），及其姓名、年籍不詳友人所有電子磅
    秤1台 、分裝袋18個、分裝勺1 支。
二、案經臺北縣政府警察局永和分局報請臺灣板橋地方法院檢察
    署檢察官偵查起訴，暨臺北縣政府警察局新莊分局報請臺灣
    臺北地方法院檢察署檢察官偵查後，移送併辦。
    理  由
一、程序部分：按除被告所犯為死刑、無期徒刑、最輕本刑為三
    年以上有期徒刑之罪或高等法院管轄第一審案件者外，於第
    一次審判期日前之準備程序進行中，被告先就被訴事實為有
    罪之陳述時，審判長得告知被告簡式審判程序之旨，並聽取
    當事人、代理人、辯護人及輔佐人之意見後，裁定進行簡式
    審判程序，刑事訴訟法第273 條之1 第1 項定有明文。經核
    本件被告甲○○所犯係死刑、無期徒刑、最輕本刑為三年以
    上有期徒刑以外之罪，其於準備程序中就被訴事實為有罪之
    陳述，經法官告知簡式審判程序之旨，並聽取公訴人、被告
    之意見後，本院爰依首揭規定，合議裁定由受命法官獨任進
    行簡式審判程序，合先敘明。
二、訊據被告於本院審理時，坦承前揭事實不諱，又查
  (一)其於95年3 月31日下午5 時20分許為警查獲後，於同日下午
    6 時47分許經警採集之尿液檢體，經臺灣檢驗科技股份有限
    公司以酵素免疫分析法初步檢驗，呈鴉片類及安非他命類陽
    性反應，復經氣相層析質譜儀法確認，亦有嗎啡（6555ng/m
    l） 、可待因（827ng/ml）陽性反應，有該公司同年4 月6
    日濫用藥物尿液檢驗報告附卷得佐；
  (二)其於同年4 月30日上午9 時35分許為警查獲後，於同日上午
    11時45分許經警採集之尿液檢體，經上開公司以酵素免疫分
    析法初步檢驗，呈鴉片類及安非他命類陽性反應，復經氣相
    層析質譜儀法確認，亦有嗎啡（1506ng/m l）、可待因（31
    0ng/ml）、安非他命（342ng/ml）、甲基安非他命（515ng/
    ml）等陽性反應，則有該公司同年5 月5 日濫用藥物尿液檢
    驗報告附卷得佐，另扣獲之白粉2 包，經警以簡易快速篩檢
    試劑初步檢驗，呈海洛因反應，有毒品初步鑑驗報告單存卷
    可參，復經送請法務部調查局鑑定，其結果亦認均含第一級
    毒品海洛因成分，合計淨重0.42公克、空包裝總重0.5 公克
    ，有該局同年6 月6 日調科壹字第060011896 號鑑定通知書
    在卷得憑。
  (三)按海洛因經注射或吸入人體後，約百分之80於24小時內自尿
    中排出，一般而言，尿液中能否驗出嗎啡陽性反應與其投與
    量、投與途徑、採尿時間、個人體質及檢測方法之靈敏度有
    關，國外曾有文獻報導注射6 毫克之海洛因鹽酸鹽，其代謝
    物嗎啡之平均可檢出時限約為26小時，業經行政院衛生署藥
    物食品檢驗局於81年9 月8 日以藥檢1 字第8114885 號函述
    綦詳；又甲基安非他命經口服投與後約百分之70於24小時內
    自尿中排出，約百分之90於96小時內自尿中排出，由於甲基
    安非他命成分之檢出與其投與方式、投與量、個人體質、採
    尿時間與檢測儀器之精密度等諸多因素有關，因此僅憑尿液
    中呈甲基安非他命陽性反應，並無法確實推算吸食時間距採
    集時間之長短，惟依上述資料推斷，最長可能不會超過4 日
    ，亦有行政院衛生署藥物食品檢驗局81年2 月8 日（81）藥
    檢1 字第001156號函可按。查目前之尿液檢體毒品反應鑑驗
    方法，以氣相層析質譜儀分析法最為精確，並可排除服用藥
    物導致毒品偽陽性反應之可能性，再參諸海洛因係嗎啡經化
    學合成之半人工合成品，其毒性倍於嗎啡，其施打或吸食後
    ，經人體代謝作用而分解成毒性較低之嗎啡，而於尿液中被
    檢測出，故吸食或施打海洛因或嗎啡在尿液中均以嗎啡形態
    被檢測出，此為本院職務上已知之事實，並經行政院衛生署
    藥物食品檢驗局上揭函文敘明無誤，且觀以目前一般常見施
    用之第一級毒品為海洛因，甚少或甚至未見有施用鴉片或嗎
    啡者，且本件有前述扣案第一級毒品海洛因可稽，是足徵被
    告施用之第一級毒品應為海洛因，堪為認定。茲本件被告尿
    液檢體經以氣相層析質譜儀分析法確認，鑑出被告尿液確有
    嗎啡及甲基安非他命等陽性反應，是可確信被告於採集尿液
    檢體前約分別於26小時、96小時內扣除為警查獲後被告不可
    能施用毒品期間內之某時，確曾施用第一級毒品海洛因及第
    二級毒品甲基安非他命之行為。承上所述，被告之前揭自白
    ，應合於事實。
  (四)次查，被告前於89年間因施用毒品案件，經臺灣臺北地方法
    院於同年1 月25日以89年度毒聲字第269 號裁定入勒戒處所
    觀察、勒戒，認無繼續施用傾向，經臺灣臺北地方法院檢察
    署檢察官於同年2 月16日以89年度毒偵字第520 號為不起訴
    處分確定，又於同年間復因施用毒品案件，經臺灣臺北地方
    法院於同年8 月24日以89年度毒聲字第2063號裁定入勒戒處
    所觀察、勒戒，認無繼續施用毒品傾向，經臺灣臺北地方法
    院檢察署檢察官於同年11月1 日以89年度毒偵字第1530號為
    不起訴處分確定，另於90年間復因施用毒品案件，經臺灣臺
    北地方法院於91年6 月24日以91年度毒聲字第1217號裁定入
    戒治處所強制戒治，於92年9 月9 日強制戒治期滿，有臺灣
    高等法院被告前案紀錄表等可憑。
  (五)此外，本件尚有扣案物品照片、扣押物品目錄表得參。綜上
    所見，本件被告施用第一級毒品海洛因、第二級毒品甲基安
    非他命等犯行，事證業臻明確，均堪認定，應依法論科。
三、核被告所為，係犯毒品危害防制條例第10條第1 項之施用第
    一級毒品罪；其持有該毒品之低度行為，應為其施用之高度
    行為所吸收，不另論罪。又其施用第二級毒品安非他命之行
    為，則犯同條第2 項之施用第二級毒品罪。按刑法第56條連
    續犯規定，業於94年1 月7 日修正公布刪除，並於95年7 月
    1 日施行，該法條之刪除，雖非直接關乎犯罪構成要件之變
    更，然屬刑罰之重大更迭，詳言之，其對行為人之論罪科刑
    已有變易，並影響法院對行為人刑罰裁判之法律效果，故為
    法律變更之一種。新修正刑法第2 條第1 項規定：「行為後
    法律有變更者，適用行為時之法律。但行為後之法律有利於
    行為人。」首開修正前刑法連續犯之廢除，既為法律變更，
    是有新修正同法第2 條第1 項之適用，亦即應比較新舊法結
    果，而為適用。本件被告先後2 次施用第一級毒品行為，時
    間緊接，所犯係罪名相同之罪，依刑法修正前之通說見解認
    係出於概括犯意所為，為連續犯，而依新法規定，則顯應分
    論併罰，是比較新舊法結果，仍應適用較有利於被告之行為
    時法律即舊法，論以連續犯（最高法院95年第8 次刑事庭會
    議決議參照），並加重其刑。承此連續犯關係，是被告於95
    年3 月30日所涉施用第一級毒品犯行之併案事實，應認與本
    案起訴部分具裁判上一罪之關係，基於刑法修正前之通說，
    該移送併辦事實仍為起訴效力所及，依審判不可分法理，本
    院自得併為審究，附此敘明。又被告於89年間因偽造文書等
    案件，經本院於91年4 月10日以89年度訴字第1998號就偽造
    文書部分判處有期徒刑9 月，就傷害部分判處有期徒刑4 月
    ，定應執行有期徒刑1 年，於91年11月26日撤回臺灣高等法
    院91年度上訴字第2932號上訴確定，復於90年間因違反槍砲
    彈藥刀械管制條例案件，經本院於90年5 月3 日以90年度訴
    字第564 號判處有期徒刑1 年2 月，經臺灣高等法院於90年
    8 月14日以90年度上訴字第2194號駁回上訴，於90年9 月20
    日確定，上開2 案更定其刑為有期徒刑2 年1 月，再於90年
    間因違反毒品危害防制條例案件，經臺灣臺北地方法院於91
    年9 月13日以91年度訴字第268 號就施用第一級毒品部分判
    處有期徒刑7 月，就施用第二級毒品部分判處有期徒刑2 月
    ，定應執行有期徒刑8 月，與前2 案接續執行，於94年3 月
    1 日縮短刑期執行完畢，亦有上述被告前案紀錄表可按，是
    其係於有期徒刑執行完畢後5 年內，再犯本件有期徒刑以上
    之罪。次按，上述刑法修正，刑法第47條修正後規定：「受
    徒刑之執行完畢，或一部之執行而赦免後，五年以內故意再
    犯有期徒刑以上之罪者，為累犯，加重本刑至二分之一。第
    九十八條第二項關於因強制工作而免其刑之執行者，於受強
    制工作處分之執行完畢或一部之執行而免除後，五年以內故
    意再犯有期徒刑以上之罪者，以累犯論。」其修正前係規定
    ：「受有期徒刑之執行完畢，或受無期徒刑或有期徒刑一部
    之執行而赦免後，五年以內再犯有期徒刑以上之罪者，為累
    犯，加重本刑至二分之一。」茲本件被告不論依該條修正前
    或修正後之規定，均構成累犯，故此修正對被告而言，並無
    有利或不利之別，依新修正刑法第2 條第1 項前段規定，應
    依修正前刑法第47條規定，論以累犯，就其施用第二級毒品
    罪部分，加重其刑，暨就其所涉施用第一級毒品罪部分，遞
    加重其刑。被告所犯前開2 罪，其犯意各別，行為互殊，是
    應分論併罰。本院審酌其有其他犯罪紀錄，有上揭被告前案
    紀錄表可考，足見其素行欠佳，其於受觀察、勒戒及強制戒
    治後，猶另萌施用毒品之犯意，再犯本罪，顯見其戒除毒癮
    之意志薄弱，且未衷心悛悔，其漠視法令之禁制，恣意濫用
    藥品，行為可訾，及施用毒品祗係戕害其自己身心，並無加
    害他人，兼衡本件其施用毒品種類、次數、犯罪動機、目的
    、手段、犯後態度等一切情狀，爰量處如主文所示之刑。第
    按，上揭刑法修正，第51條第5 款但書並提高合併刑期最高
    刑至30年，從而，仍以修正前之同條款規定，有利於被告。
    是本件應依該修正前規定，定其應執行刑。末按，上述刑法
    修正，同法法第38條併有部分修正，惟從刑乃附屬於主刑，
    除法律有特別規定者外，法理上，本應依主刑所適用之法律
    。查前揭扣案之第一級毒品海洛因2 包、第一級毒品海洛因
    殘渣袋1 個、注射針筒2 支、分裝勺2 支，均係被告所有，
    且係供其犯本件施用第一級毒品罪所用等事實，並據被告供
    認屬實，是其毒品部分，應依毒品危害防制條例第18條第1
    項前段規定，沒收銷燬之，其包裝袋暨扣案之殘渣袋、注射
    針筒、分裝勺，則應依修正前刑法第38條第1 項第2 款規定
    ，沒收。至其於95年4 月30日為警扣獲之電子磅秤1 台、分
    裝袋18個、分裝勺1 支，被告堅稱該等物品乃其友人所有，
    而本院查無稽證可資證明此等物品確係被告所有，且與本件
    被告所涉犯行有何關連性，故不併為沒收宣告之諭知，併予
    敘明。
據上論斷，應依刑事訴訟法第299 條第1 項前段，毒品危害防制
條例第10條第1 項、第2 項、第18條第1 項前段，新修正刑法第
2 條第1 項前段、第11條前段、修正前第56條、修正前第47條、
修正前第51條第5 款、修正前第38條第1 項第2 款，判決如主文
。
本案經檢察官馬凱蕙到庭執行職務。
中    華    民    國    95    年    9     月    7     日
                  刑事第十四庭  法  官  朱敏賢
上正本證明與原本無異。
如不服本判決，應於判決送達後10日內，向本院提出上訴狀。
                                書記官  郭勝華
中    華    民    國    95    年    9     月    7     日
附錄本案論罪科刑法條：
毒品危害防制條例第10條：
施用第一級毒品者，處六月以上五年以下有期徒刑。
施用第二級毒品者，處三年以下有期徒刑。


司法院資訊處製作；財團法人民間司法改革基金會備份。
